【裁判字號】    98,抗,1089
【裁判日期】    980703
【裁判案由】    假扣押
【裁判全文】
臺灣高等法院民事裁定                  98年度抗字第1089號
抗  告  人  乙○○
代  理  人  蔡朝安律師
            劉倩妏律師
            陳心儀律師
抗告人與相對人甲○○間，因假扣押事件，對於中華民國98年1
月23日臺灣臺北地方法院98年度裁全字第750號所為裁定，提起
抗告，本院裁定如下：
    主  文
原裁定廢棄。
相對人在原法院之聲請駁回。
聲請及抗告之訴訟費用由相對人負擔。
    理  由
一、相對人於原法院聲請意旨略以：抗告人依消費借貸契約書 (
    以下稱系爭契約)應給付相對人新臺幣 (以下同)53,386,928
    元；又依系爭契約之約定，於相對人為稅捐機關課徵利息所
    得稅、或罰鍰均應由其負擔，經原法院判命抗告人應給付相
    對人 1,140萬元本息，相對人因主張借款人為王令麟，對於
    原法院之判決不服，提起第二審上訴，於二審中調解，王令
    麟出面參與協調，惟近日卻發現有關力霸東森弊案，抗告人
    因力華票券遭掏空而被原法院刑事庭移請偵辦、及王令麟計
    畫偷渡之新聞，故抗告人現有欲將所有財產隱匿，日後有不
    能受強制執行或難以執行之虞，相對人並已撰擬完成關於本
    案抗告人應依系爭契約書之約定給付相對人90年度之所得稅
    及罰款之起訴狀，為保全將來執行起見，提出系爭契約書、
    財政部臺北市國稅局復查決定書及查核報告書、原法院96年
    度重訴字第1222號民事判決、民事上訴理由狀、新聞、起訴
    狀等，求為於抗告人所有財產在53,386,928元範圍內為准予
    假扣押之裁定，並願供擔保以代釋明不足等語。
二、按：「債權人就金錢請求或得易為金錢請求之請求，欲保全
    強制執行者，得聲請假扣押。」、「假扣押，非有日後不能
    強制執行或甚難執行之虞者，不得為之。應在外國為強制執
    行者，視為有日後甚難執行之虞。」、「請求及假扣押之原
    因，應釋明之。前項釋明如有不足，而債權人陳明願供擔保
    或法院認為適當者，法院得定相當之擔保，命供擔保後為假
    扣押。」、「保護機構依第二十八條規定提起訴訟，聲請假
    扣押、假處分時，應釋明請求及假扣押、假處分之原因。法
    院得就保護機構前項聲請，為免供擔保之裁定。」民事訴訟
    法第522條、第523條、第526條第 1、2項、證券投資人及期
    貨交易人保護法第34條第 1項分別定有明文。又：最高法院
    94年度臺抗字第665號、75年度臺抗字第453號亦分別著有：
    「債權人就金錢請求或得易為金錢請求之請求，欲保全強制
    執行者，得聲請假扣押。假扣押非有日後不能強制執行或甚
    難執行之虞者，不得為之。請求及假扣押之原因應釋明之。
    前項釋明如有不足，而債權人陳明願供擔保或法院認為適當
    者，法院得定相當之擔保，命供擔保後為假扣押，為92年 2
    月7日總統令修正公布之民事訴訟法第522條第1項、第523條
    第1項及第526條第1、2項所明定。依上開規定可知，債權人
    聲請假扣押，應就其請求及假扣押之原因加以釋明。該項釋
    明如有不足，而債權人陳明願供擔保或法院認為適當者，法
    院得定相當之擔保，命供擔保後為假扣押。若債權人就其請
    求及假扣押之原因絲毫未予釋明，法院尚且不得命供擔保後
    為假扣押，遑論為准免供擔保之假扣押裁定。」、「所謂因
    釋明而應提出之能即時調查之證據，係指當事人於釋明其事
    實上之主張時，應同時提出可供法院得隨時進行調查之證據
    而言，故當事人如未同時提出供釋明用之證據，法院自無裁
    定限期命其補正之必要。」等裁判意旨，足資參照。所謂假
    扣押之原因，依民事訴訟法第 523條之規定，係指日後有不
    能強制執行或甚難執行之虞，或應在外國為強制執行之情形
    ，如債務人浪費財產，增加負擔，或就其財產為不利益之處
    分，將成為無資力之狀態，或將移住遠地、逃匿無蹤、隱匿
    財產等是。
三、本院查相對人所提出系爭契約書、財政部臺北市國稅局復查
    決定書及查核報告書、原法院96年度重訴字第1222號民事判
    決、民事上訴理由狀、新聞、起訴狀等文件資料 (原審卷證
    1至證8)，充其量僅能釋明相對人對於抗告人有系爭契約之
    消費借貸債務、返還所得稅稅額、罰鍰請求權，對於假扣押
    之原因、即有日後不能強制執行或甚難執行之虞、或應在外
    國為強制執行之原因，絲毫未予釋明，參照上開法條規定、
    最高法院裁判意旨及說明，相對人之聲請，尚不符假扣押之
    要件，應不予准許。
四、從而，原法院為准予提供擔保後為假扣押之裁定，容有未恰
    ；抗告意旨持以指摘原法院之裁定不當，求予廢棄，為有理
    由，應由本院予以廢棄，更為裁定如主文第2項所示。
五、據上論結，本件抗告為有理由，爰依民事訴訟法第 492條、
    第95條、第78條之規定，裁定如主文。
中    華    民    國    98    年    7     月    3     日
                    民事第五庭
                        審判長法  官  魏麗娟
                              法  官  黃雯惠
                              法  官  陳博享
正本係照原本作成。
本裁定除以適用法規顯有錯誤為理由外，不得再抗告。如提起再
抗告，應於收受後10日內委任律師為代理人向本院提出再抗告狀
。並繳納再抗告費新台幣１千元。
中    華    民    國    98    年    7     月    6     日
                              書記官  鄭靜如


司法院資訊處製作；財團法人民間司法改革基金會備份。
